【裁判字號】    99,抗,1022
【裁判日期】    990722
【裁判案由】    假處分
【裁判全文】
臺灣高等法院民事裁定                  99年度抗字第1022號
抗  告  人  甲○○
抗告人與相對人最高法院等間假處分事件，抗告人對於中華民國
99年5月31日臺灣桃園地方法院99年度裁全字第50號裁定，提起
抗告，本院裁定如下：
    主      文
抗告駁回。
抗告訴訟費用由抗告人負擔。
    理      由
一、按當事人於爭執之法律關係，為防止發生重大之損害或避免
    急迫之危險或有其他相類之情形而有必要時，得聲請為定暫
    時狀態之處分，民事訴訟法第538條第1項定有明文。又請求
    及假扣押之原因，應釋明之；此規定於定暫時狀態之處分，
    準用之，同法第526條第1項、第538條之4復有明定。因此，
    聲請定暫時狀態之處分，自須釋明於爭執之法律關係有 (
    一)為防止發生重大之損害而有必要；或 (二)避免急迫之危
    險而有必要；或 (三)其他相類情形而有必要等之情形。另
    定暫時狀態之處分，係預為實現本案請求之內容，對當事人
    權益影響甚鉅，是除有發生重大之損害，或急迫的危險之可
    能外，定暫時狀態之處分必須是防止損害或避免急迫危險之
    發生所必要的方法，即非即時定暫時狀態其損害就無法彌補
    ，始得為之。是必要情事，自為定暫時狀態之原因，倘不能
    釋明必要情事存在，即無就爭執之法律關係，定暫時狀態之
    必要。
二、抗告人於原法院聲請意旨略以：抗告人因遭受相對人丙○○
    及乙○○（原名劉月環）不法誣陷，自民國86年迄今遭相對
    人桃園縣警察局中壢分局興國派出所（以下簡稱興國派出所
    ）、桃園縣警察局中壢分局（以下簡稱中壢分局）、臺灣桃
    園地方法院檢察署（以下簡稱桃園地檢署）及臺灣桃園地方
    法院（以下簡稱桃園地院）連續因執行公務不當、非法追訴
    及違法判決拘禁等長期迫害，受有訟累，致其身心及二位幼
    女之成長受有重大損害，孤貧殘病及家庭支離破碎而難以挽
    回，依國家賠償法第2條第2項前段及後段、第5條、第6條、
    第11條第2項、第12條及民法第185條等規定，抗告人得向相
    對人請求損害賠償。茲因抗告人目前生活窘困，如未獲允准
    定暫時狀態處分，於抗告人訴訟期間可能遭受不可回復如精
    神、心臟等病症之損害及急迫危險，自有命相對人先行墊付
    傷病、醫療、扶養及復健等相關費用，並將抗告人次女改由
    抗告人監護之必要，爰依民事訴訟法第538條第1項規定聲請
    定暫時狀態處分，請求：(一)抗告人所受刑事有罪判決應予廢
    棄（撤銷），另為無罪之諭知。(二)抗告人次女監護扶養權利
    義務，皆改判由抗告人獨自擔任行使。(三)相對人（及、或相
    對人桃園縣政府警察局中壢分局分擔）應暫先墊付抗告人傷
    病、醫療、扶養及復健等費用及關於抗告人次女改定監護之
    急迫費用計新台幣（下同）5千萬元，或因家變提高為10億
    元，或至少先墊付1億元或5億元等語。
三、查，刑事案件之偵查、審理、判決及救濟程序，均需按照刑
    事訴訟法等相關法令之規定為之，並非民事訴訟所得處理之
    範疇。故抗告人前揭第(一)項聲請，核屬無據，無從准許。另
    有關抗告人第(二)項及第(三)項聲請，固據提出興國派出所86年
    5月16日丙○○、劉月環及抗告人調查筆錄、桃園地院86年
    度易字第2805號、86年度易字第2646號及86年度易字第5125
    號刑事判決、抗告人94年3月28日聲請損害賠償狀、中壢分
    局90年4月26日中警分秘字第1767號函、桃園地檢署90年度
    賠議字第1號國家賠償案刑事傳票、桃園地院90年度賠議字
    第3號拒絕賠償書、本院90年5月9日（九十）院賓文敬字第
    6812號函、最高法院90年度台國賠聲字第001號拒絕賠償書
    、總統府98年8月25日華總參字第09800211980號函及拒絕賠
    償理由書、本院86年度上易字第5746號刑事判決、85年10月
    20日頂讓夜市攤位收據、86年5月17日中國時報及聯合報剪
    報、抗告人家屬不願具保書、桃園地檢署申告案由單、桃園
    地檢署偵訊筆錄、桃園地檢署檢察官執行指揮書、抗告人88
    年8月24日錄音帶譯文、桃園地檢署94年度偵字第8921號不
    起訴處分書、臺灣高等法院檢察署94年度上聲議字第3155號
    處分書、財政部臺灣省北區國稅局98年度綜合所得稅各類所
    得資料清單、財產歸屬資料清單、台北縣中和市公所低收入
    戶證明書、抗告人及許黃錦鳳身心障礙證明、慈愛老人養護
    中心名片、許黃錦鳳病症暨失能診斷證明書為證（見本院卷
    第9頁至第27頁、原審卷第11頁至第57頁）。惟前揭證據無
    足釋明抗告人有為防止發生重大之損害、避免急迫之危險或
    其他相類情形，非定暫時狀態其損害無法彌補，而有依民事
    訴訟法第538條第1項規定聲請定暫時狀態處分之必要。揆諸
    前開說明，抗告人聲請定暫時狀態處分，於法未合，不應准
    許，原法院據以駁回抗告人定暫時狀態處分之聲請，即無不
    合，抗告意旨仍執陳詞，指摘原裁定不當，請求廢棄，為無
    理由，應予駁回。
四、據上論結，本件抗告為無理由，爰裁定如主文。
中    華    民    國    99    年    7    月    22     日
                    民事第八庭
                        審判長法  官 劉勝吉
                              法  官 連正義
                              法  官 蘇芹英
正本係照原本作成。
本裁定除以適用法規顯有錯誤為理由外，不得再抗告。如提起再
抗告，應於收受後10日內委任律師為代理人向本院提出再抗告狀
。並繳納再抗告費新台幣1000元。
中    華    民    國    99    年    7     月    22    日
                              書記官 林初枝

司法院資訊處製作；財團法人民間司法改革基金會備份。
